臺灣臺中地方法院民事判決　九十三年度訴字第二四一一號
　　原　　　告　甲○○
　　被　　　告　乙○○
右當事人間請求損害賠償事件，經本院交通法庭、豐原簡易庭移送前來（九十三年度
交附民字第二０四號、九十三年度豐調字第九二號），並於中華民國九十三年十二月
二日言詞辯論終結，本院判決如下：
    主      文
被告應給付原告新台幣貳拾柒萬陸仟壹佰伍拾元，及自民國九十三年九月四日起至清
償日止按年息百分之五計算之利息。
原告其餘之訴駁回。
訴訟費用由被告負擔百分之八，餘由原告負擔。
本判決原告勝訴部分得假執行。
原告其餘假執行之聲請駁回。
    事實及理由
壹、兩造爭執要旨：
一、原告起訴主張：被告於民國九十三年六月二十三日下午六時五十分許酒醉駕駛車
    號Ｍ六－０四二一號自小客車，沿省道台三線由苗栗縣卓蘭鎮往台中縣東勢鎮方
    向行駛，行經限速六十公里且劃有分向限制線之台中縣東勢鎮○○路往東勢方向
    台三縣一五六點三公里處時，本應依規定速限行車，並不得跨越分向限制線駛入
    來車道內，依當時情況亦無不能注意之情事，竟疏未注意，貿然以八十公里之速
    度超速行駛，且因酒後駕駛操控力不佳，致其於該路段轉彎後失控衝入對向車道
    ，撞擊在對向車道上由原告之女即被害人陳禹如與訴外人王美云共同騎乘之車牌
    號碼ＪＹ六－八六一號重型機車，使其等人車倒地，陳禹如因之受有頭部外傷致
    顱內出血當場死亡，被告應負侵權行為損害賠償責任。而原告因此次車禍得請求
    被告賠償之費用計有：喪葬費：原告辦理陳禹如之喪事，合計支出新台幣（下同
    ）二十八萬八千一百五十元；扶養費：陳禹如為七十二年十二月二十五日出生，
    於九十二年十二月二十五日滿二十歲，對原告有扶養義務，原告為五十四年四月
    二十五日出生，依平均壽命七十五歲計算，餘命尚有三十六年，依綜合所得稅申
    報法定扶養費為每年七萬四千元，三十六年之扶養費為二百六十六萬四千元，惟
    原告有子女三名，陳禹如應負擔三分之一，得請求八十八萬八千元；機車毀損費
    ：陳禹如騎乘之機車，業已全毀，被告應如數賠償三萬七千元損害；慰撫金：陳
    禹如為原告之掌上明珠，自幼予以扶養長大，自成年開始回報父母養育之恩，豈
    料竟遭酒醉駕車之被告撞死，原告內心之痛苦，非筆墨能形容，應得請求二百萬
    元慰撫金，為此爰依侵權行為之法則提起本訴等語。並聲明：(一)被告應給付原告
    三百二十一萬三千一百五十元，及自起訴狀繕本送達翌日即九十三年九月四日起
    至清償日止，按年息百分之五計算之利息；(二)願供擔保，請准宣告假執行。
二、被告則以：原告主張二百萬元之慰撫金過高等語資為抗辯。並聲明：駁回原告之
    訴及假執行之聲請。
貳、兩造不爭執之事實：
一、被告與原告之女陳禹如於前揭時、地發生車禍，導致陳禹如當場死亡。
二、本次車禍係因被告酒醉駕駛自小客車，在限速六十公里且劃有分向限制線之路段
    ，以時速八十公里之速度超速駕駛，且因酒後駕駛操控力不佳，致其於該路段轉
    彎後失控衝入對向車道之過失行為所導致。
三、原告因本件車禍支出得向被告請求賠償之喪葬費為二十八萬八千一百五十元。
四、原告得受陳禹如扶養，並得向被告請求八十八萬八千元扶養費。
五、原告為國中畢業，在本豐實業有限公司擔任操作員，每月薪資一萬六千元，育有
    三名子女，未婚，名下無不動產。
六、被告為高中畢業，本來受僱修理重機械，每月薪資三萬多元，現已離職，未婚，
    無子女，名下無不動產。
八、原告已領取被告投保之汽車第三人責任險理賠金一百萬元及強制險理賠金一百四
    十萬元。
    上述事實，本院採為判決之基礎。
參、兩造主要之爭點：
    原告主張之慰撫金是否過高？
肆、得心證之理由：
一、因故意或過失不法侵害他人權利者，負損害賠償責任；不法侵害他人致死者，對
    於支出醫療及增加生活上需要之費用或殯葬費之人，亦應負損害賠償責任；被害
    人對於第三人負有法定扶養義務者，加害人對於該第三人亦應負損害賠償責任；
    不法侵害他人致死者，被害人之父、母、子、女及配偶，雖非財產上之損害，亦
    得請求賠償相當之金額，民法第一百八十四條第一項前段、第一百九十二第一項
    、第二項、第一百九十四條分別定有明文。
二、本件車禍之發生及陳禹如之死亡，既係被告之過失行為所致，原告若因之受有損
    害，自得依上開規定請求被告賠償，而除兩造所不爭執之喪葬費、扶養費外，茲
    另就原告其餘請求之項目審究如下：
（一）機車毀損費：
１、因犯罪而受損害之人，以對於刑事被告及依民法負賠償責任之人請求回復其損害
    者為限，始得於刑事訴訟程序附帶提起民事訴訟，此為刑事訴訟法第四百八十七
    條第一項所明定。附帶民事訴訟係因犯罪而受損害之人請求回復其損害之程序，
    其請求之範圍，應依民法之規定，故附帶民事訴訟必限於被訴之犯罪事實侵害個
    人私權，致生損害者，始得提起；刑事庭移送民事庭之附帶民事訴訟，僅移送後
    之訴訟程序應適用民事訴訟法，至移送前之訴訟行為是否合法，仍應依刑事訴訟
    法決定之（最高法院二十六年鄂附字第二二號、四十四年臺抗字第四號判例意旨
    參照）。
２、原告主張陳禹如騎乘之機車，因本次車禍業已全毀，受有三萬七千元之損害，惟
    被告係因過失致死罪遭判處徒刑，其犯罪行為不及於毀損，故原告主張機車毀損
    部分，非屬被告犯過失致死罪所受侵害之客體，原告本不得依刑事附帶民事訴訟
    程序，請求被告賠償此部分之損害，依前開說明，原告該部分請求雖經移送民事
    庭，仍不合法。
（二）慰撫金：
１、非財產上損害之慰撫金數額，究竟若干為適當，應斟酌兩造身分、地位、經濟狀
    況、加害程度及其他各種情形，俾為審判之依據（最高法院八十六年度台上字第
    五一一號、第三五三七號判決意旨參照）。
２、本院審酌陳禹如係原告之女，甫成年即遭此橫禍死亡，原告精神所受痛苦，不言
    可喻；惟兼衡及兩造前揭身分、地位、經濟狀況等一切情狀，認原告請求之慰撫
    金，尚屬過高，應核減至一百五十萬元為適當，原告逾此數額之慰撫金請求，尚
    難採憑。
三、綜前所述，原告因本次車禍得向被告請求賠償之金額，依前開項目計算，合計本
    為二百六十七萬六千一百五十元。惟原告既已分別領取被告投保之汽車第三人責
    任險理賠金一百萬元及強制險理賠金一百四十萬元，各該保險理賠均應視為被告
    所負損害賠償金額之一部分，原告自保險金獲得滿足部分，即不得又對被告再事
    請求，是在扣除後，原告尚得請求之金額應為二十七萬六千一百五十元。從而原
    告本於侵權行為之法則提起本訴，就原告可得請求被告給付之上開金額及自起訴
    狀繕本送達翌日即九十三年九月四日起至清償日止按年息百分之五計算之利息，
    為有理由，應予准許，逾此範圍之請求即非正當，亦應予駁回。
四、本判決原告勝訴部分係所命給付金額未逾五十萬元之判決，依民事訴訟法第三百
    八十九條第一項第五款規定，應依職權宣告假執行，至原告敗訴部分，其假執行
    之聲請已失所依附，應予駁回。
五、本件事實已臻明確，兩造其餘攻擊防禦及證據調查，均與本案之判斷不生影響，
    自勿庸一一審酌論列，併此敘明。
據上論結，本件原告之訴為一部有理由，一部無理由，依民事訴訟法第七十九條、第
三百八十九條第一項第五款，判決如主文。
中　　　華　　　民　　　國　　九十三　　年　　　十二    月　二十三      日
                                        臺灣臺中地方法院民事第二庭
~B法　　　官
右為正本係照原本作成。
如不服本判決，應於判決送達後二十日內，向本院提出上訴狀。
中　　　華　　　民　　　國　　      　　年　　　  　　　月　　　    　　日
~B法院書記官
